【裁判字號】    95,上訴,239
【裁判日期】    950511
【裁判案由】    妨害自由等
【裁判全文】
臺灣高等法院臺中分院刑事判決         95年度上訴字第239號
上  訴  人  臺灣彰化地方法院檢察署檢察官
被      告  甲○○
被      告  丁○○
被      告  戊○○
被      告  己○○
上列上訴人因被告等妨害自由等案件，不服臺灣彰化地方法院94
年度訴字第575號中華民國94年11月11日第一審判決（起訴案號
：臺灣彰化地方法院檢察署94年度偵字第855號），提起上訴，
本院判決如下：
    主  文
原判決撤銷。
甲○○、丁○○、戊○○共同以非法方法，剝奪人之行動自由，
各處有期徒刑參月，如易科罰金皆以佰元折算壹日，均緩刑貳
年。
己○○共同以非法方法，剝奪人之行動自由，處有期徒刑肆月，
如易科罰金以佰元折算壹日；又以加害身體之事，恐嚇他人致
生危害於安全，處有期徒刑貳月，如易科罰金以佰元折算壹日
。應執行有期徒刑伍月，如易科罰金以佰元折算壹日，緩刑參
年。
    事  實
一、緣己○○因其養父顏復興患病於設在彰化縣彰化市○○街一
    三五號之彰化基督教醫院就醫，並由該院醫師丙○○診治，
    後其父親病情惡化，己○○認係丙○○之過失導致，己○○
    遂先循司法途徑告訴丙○○涉犯過失傷害罪嫌，經臺灣彰化
    地方法院檢察署檢察官偵查後，認罪嫌不足而予丙○○不起
    訴之處分，後己○○有所不滿，乃於民國九十四年一月二十
    一日上午十時四十分許，趁偕同甲○○、丁○○、戊○○等
    人至彰化基督教醫院（南校街院區）探病之際，提議將丙○○強行帶至該醫院八樓以探視顏復興，其等遂基於共同基於
    剝奪人行動自由之犯意聯絡，同至彰化基督教醫院二樓一二
    三診療室內，由甲○○、戊○○強拉丙○○之右手，己○○
    架住丙○○之左手，丁○○從後（指丙○○後面）推方式，
    著手將當時正在看診之丙○○強行帶離該一二三診療室，強
    行推拉丙○○行走至該二樓走廊，已約有九公尺之距離，以
    此方式剝奪丙○○之行動自由，而行至該二樓走廊時，適因
    該醫院警衛陳國益、賴朝加獲報上情，趕往該二樓走廊將己○○等四人攔下，己○○等四人始無法繼續強行推拉丙○○
    至該醫院八樓。其後陳國益以避免其他患者與家屬圍看為由
    ，向己○○等四人提議至該醫院之同樓層之心理諮商室協調
    ，己○○等四人應允後即與丙○○、陳國益、賴朝加及該醫
    院門診關懷師力惠珍進入該醫院之心理諮商室。席間，己○○非但語氣不友善，且更單獨起意，以加害身體之事，出言
    向丙○○恐嚇稱：「讓你像我父親一樣成為植物人」等語，
    使丙○○心生恐懼，致生危害於安全。後於同日十一時二十
    分許，經警據報，至該醫院當場查獲甲○○、丁○○、戊○○、己○○等人。
二、案經丙○○訴由彰化縣警察局彰化分局報告臺灣彰化地方法
    院檢察署檢察官偵查起訴。
    理  由
一、訊據被告甲○○、丁○○、戊○○、己○○固均承認上揭由
    被告甲○○、戊○○強拉告訴人丙○○之右手，被告己○○
    架住告訴人之左手，被告丁○○從後推，將正在看診之告訴
    人帶離該一二三診療室外，行至該樓層走廊時，適遇警衛陳
    國益、賴朝攔阻，乃一同進入心理諮商室等情事實，惟矢口
    否認有何剝奪他人行動自由、恐嚇等犯行，被告甲○○、丁○○、戊○○均辯稱：伊等係一同去醫院探病，並無任何妨
    害自由之犯行云云；被告己○○亦辯稱：伊僅係欲請丙○○
    前去探視伊父親，且伊於心理諮商室時，亦未出言恐嚇，伊
    當時係向丙○○表示「如果我將你打成植物人，你家人有何
    感想」而已云云。然查：告訴人係於不自願之下，受被告等
    人強行帶出診療室欲前往該院八樓顏復興之病床，而於二樓
    走廊，適遇警衛攔阻，被告等人方予停手，隨後其等進入心
    理諮商室，被告己○○出言「像我父親一樣成植物人」對告
    訴人恐嚇，致告訴人心生畏懼等情，業據證人即告訴人於警
    詢及偵查中證述詳實。且原審當庭勘驗彰化基督教醫院監視
    器所拍攝之光碟，發現「告訴人確係由甲○○、戊○○強拉
    其之右手；己○○架住丙○○之左手、丁○○從後推方式，
    將告訴人帶出診療室」，有原審九十四年九月十五日審理筆
    錄可稽，是證人即告訴人所指並非無據。再者，證人陳國加
    、賴朝加於偵、審中，均明白結證告訴人所架離之狀況，如
    光碟所顯示及係其等將之分開等語，按告訴人所在診療室係
    在彰化基督教醫院二樓，距該院八樓顏復興所在病床有相當
    距離，被告等人違反告訴人之意願欲強行將之由二樓帶至八
    樓，實已有剝奪他人行動自由之犯意，至為灼燃。且被告等
    人已為強行推拉之舉動，顯已著手剝奪他人行動自由之實施
    無誤。況被告等人於本院審理時亦坦承從該醫院二樓一二三
    診療室內行至該二樓走廊警衛到場時，約有九公尺之遠乙情
    （見本院卷第四六頁），益徵被告等人強行推拉告訴人顯已
    經過相當長之時間與距離，被告等人之行為已達於剝奪告訴
    人行動自由之程度。此外，被告己○○確實以「讓你像我父
    親一樣成為植物人」等語對告訴人施以恐嚇等情，亦業據在
    場證人力惠珍到庭結證屬實。綜上所述，足見被告等人所辯
    ，無非淡化卸責之詞，不可採信。本件事證明確，被告等人
    之犯行，足以認定。
二、核被告等人所為，均係犯刑法第三百零二條第一項之剝奪他
    人行動自由既遂罪，被告己○○另犯同法第三百零五條之恐
    嚇危害安全罪。檢察官認被告等人所為係犯刑法第三百零二
    條第三項、第一項之剝奪他人行動自由未遂罪，尚有未洽。
    被告等人間，就上開剝奪他人行動自由罪，有犯意聯絡，行
    為分擔之事實，皆應以共同正犯論處。被告己○○所犯上開
    二罪間，犯意各別，罪名互異，應分論併罰。原判決對被告
    等人論罪科刑，固非無見，然查：(一)被告等人強行推拉告訴
    人丙○○已約有九公尺之遠，顯有相當長之時間與距離，其
    等行為已達於剝奪告訴人行動自由之程度，即應成立刑法第
    三百零二條第一項之剝奪他人行動自由既遂罪，原判決竟誤
    認被告等人僅強行推拉告訴人至該二樓走廊，尚未到達八樓
    ，即為該醫院警衛攔下，故剝奪告訴人丙○○之行動自由尚
    未得逞，而僅成立剝奪他人行動自由未遂罪，顯有違誤；(二)
    原判決認被告己○○所犯上開二罪間，犯意各別，罪名互異
    ，應分論併罰，竟於論斷欄誤引刑法第五十五條，並贅引刑
    法第十條，自有未合；(三)又被告己○○已代表全部被告向告
    訴人表示歉意，獲得告訴人之諒解，雙方已於九十五年五月
    九日達成和解乙節，此有告訴人所提出之和解書一份在卷足
    憑，原判決未及審酌，亦有未當。檢察官依告訴人之聲請提
    起上訴，以被告等人所為已成立刑法第三百零二條第一項之
    剝奪他人行動自由既遂罪，且原判決對被告等人量刑過輕等
    語，其上訴非無理由，又原判決亦有上開其餘可議之處，自
    應由本院將原判決予以撤銷改判。爰審酌被告等人犯罪之動
    機、方法、手段、所生危害暨犯後態度等一切情狀，各量處
    如主文第二、三所示之刑，且分別諭知易科罰金之折算標準
    ，被告己○○部分並定其應執行之刑，以資懲儆。惟被告己○○已代表全部被告向告訴人表示歉意，獲得告訴人之諒解
    ，雙方已於九十五年五月九日達成和解乙情，前已說明；另
    參諸卷附臺灣高等法院被告全國前案紀錄表，被告等人均未
    曾受有期徒刑以上刑之宣告，其等因一時失慮致罹刑章，經
    此偵審教訓，當知所警惕，信無再犯之虞，本院認其等所宣
    告之刑，以暫不執行為適當，均併諭知緩刑，緩刑期間各如
    主文第二、三所示，以啟自新。
據上論斷，應依刑事訴訟法第三百六十九條第一項前段、第三百
六十四條、第二百九十九條第一項前段，刑法第二十八條、第三
百零二條第一項、第三百零五條、第五十一條第五款、第七十四
條第一款，罰金罰鍰提高標準條例第一條前段、第二條前段，判
決如主文。
本案經檢察官乙○○到庭執行職務。
中    華    民    國    95    年    5    月    11     日
            刑事第七庭  審判長法  官  林  榮  龍
                              法  官  江  錫  麟
                              法  官  許  秀  芬
上列正本證明與原本無異。
本件剝奪他人行動自由部分得上訴，恐嚇危害安全部分不得上訴
。
如不服本判決應於收受送達後十日內向本院提出上訴書狀，其未
敘述上訴之理由者並得於提起上訴後十日內向本院補提理由書（
均須按他造當事人之人數附繕本）。
                              書記官    瑞  芳
中    華    民    國    95    年    5    月    12     日
刑法第302條：
(剝奪他人行動自由罪)
私行拘禁或以其他非法方法，剝奪人之行動自由者，處 5 年以下
有期徒刑、拘役或 300 元以下罰金。
因而致人於死者，處無期徒刑或 7 年以上有期徒刑，致重傷者，
處 3 年以上 10 年以下有期徒刑。
第 1 項之未遂犯罰之。
刑法第305條：
(恐嚇危害安全罪)
以加害生命、身體、自由、名譽、財產之事，恐嚇他人致生危害
於安全者，處2年以下有期徒刑、拘役或300元以下罰金。
                                                      Ａ


司法院資訊處製作；財團法人民間司法改革基金會備份。
